【裁判字號】    91,監,116
【裁判日期】    920116
【裁判案由】    
【裁判全文】
臺灣士林地方法院民事裁定  九十一年度監字第一一六號
    聲  請  人  台北市政府社會局
    法定代理人  顧燕翎
                        送達代.
    相  對  人  甲○○
右聲請人間聲請改定禁治產人陳還鄉監護人事件，本院裁定如左：
    主      文
改定台北市政府社會局法定代理人為禁治產人陳還鄉之監護人。
聲請程序費用由聲請人負擔。
    理      由
一、本件聲請意旨略以：禁治產人陳還鄉係極重度智障者，於民國七十八年三月九日
    經由法院宣告禁治產，並由其胞兄即相對人甲○○任其監護人迄今。惟相對人任
    監護人期間，不但未照顧陳還鄉生活，且為謀個人享樂，將受監護人名下之不動
    產變賣，並將所賣得價金全部揮霍殆盡，復於九十年十二月廿六日起逕將陳還鄉
    鎖禁於台北市○○區○○街七巷五號二樓之住處房內，期間未提供適當飲食，並
    疏於照顧陳還鄉致其體弱貧血健康不良，經台北市政府查悉，為防相對人再對陳
    還鄉身體、精神上不法侵害行為，而向鈞院聲請核准對相對人核發保護令。陳還
    鄉雖有多位親屬，惟其弟陳止善已依法照顧另一智障姐姐，無力再照顧陳還鄉，
    而其餘親屬則表示相對人平日好逸惡勞不務正業，將陳還鄉財產變賣揮霍殆盡後
    ，即到處向人詐騙金錢以維生活，且相對人罹患妄想型精神病，動輒藉故向人尋
    釁，若不順其意，則濫訴滋事，其他親屬因代管陳還鄉生活費，竟遭相對人以侵
    占、詐欺等罪名提出告訴，因此莫名涉訟多次，不堪其擾，不得已只得將陳還鄉
    生活費交由甲○○處理，致無人願意擔任陳還鄉監護人，經親屬們於九十一年七
    月廿四日及同年八月七日二度召集親屬會議，而決議請聲請人法定代理人擔任陳
    還鄉監護人，以借助公權力力量，俾使陳還鄉獲得照顧，爰依民法第一千零九十
    四條第二項規定，請求改定陳還鄉監護人為聲請人等語。
二、按為禁治產人之最佳利益，法院得依禁治產人、檢察官、當地之社會福利主管機
    關或其他利害關係人之聲請，就其三親等內旁系血親尊親屬、社會福利主管機關
    、社會福利機構或其他適當之人改定為監護人，民法第一千一百十三條第一項準
    用同法第一千零九十四條第二項定有明文。經查：聲請人為禁治產人陳還鄉設籍
    地之社會福利主管機關，有聲請人提出之戶籍謄本可證，聲請人自得提出本件改
    定監護人聲請，合先敘明。本件聲請人主張相對人擔任禁治產人陳還鄉監護人期
    間，未能妥善照顧受監護人，經法院核發保護令禁止其侵害陳還鄉，且陳還鄉其
    他親屬唯恐受相對人滋騷，無人願擔任監護人，而決議請求聲請人擔任等情，業
    據提出戶籍謄本、本院九十一年度暫家護字第九０號民事暫時保護令、陳還鄉親
    屬會議紀錄等件為證，且經證人即禁治產人陳還鄉之舅蔣化宇到庭陳明確因相對
    人濫訴致親屬無人願管此事，同意由聲請人擔任監護人，並安排陳還鄉至適當機
    構安養（見本院九十一年十月四日非訟事件筆錄），即相對人雖否認有聲請意旨
    所陳事實，並稱已盡力照顧陳還鄉，但亦同意安非陳還鄉至機構就養，且經調取
    本院九十一年度家護字第一八二號案卷核閱結果，相對人確因疏於照料陳還鄉，
    甚至將其鎖禁在屋內未提供適當飲食，致其發生體弱、貧血情形，而核發通常保
    護令諭令相對人不得對陳還鄉實施身體或精神上不法侵害行為，並因相對人有妄
    想型精神分裂症，命其應完成精神治療之處遇計劃，有上開保護令可稽，則相對
    人既有未善盡照顧禁治產人陳還鄉責任之事實，其本身又因罹患精神疾病尚待治
    療，自不宜繼續擔任禁治產人陳還鄉監護人，聲請人請求改定監護人即屬有理由
    ，本院以禁治產人最佳利益考量，爰改定台北市政府社會局法定代理人擔任禁治
    產人陳還鄉監護人。
三、依非訟事件法第八條第二項裁定如主文。
中      華      民      國      九十二    年      一      月    十六    日
                                  臺灣士林地方法院家事法庭
~B法      官  詹朝傑
右為正本係照原本作成。
如對本裁定抗告須於裁定送達後十日內向本院提出抗告狀。
中      華      民      國      九十二    年      一      月    十六    日
~B法院書記官  劉奕湘


司法院資訊處製作；財團法人民間司法改革基金會備份。
